【裁判字號】    99,交訴,53
【裁判日期】    990806
【裁判案由】    業務過失致死
【裁判全文】
臺灣臺南地方法院刑事判決              99年度交訴字第53號
公  訴  人  臺灣臺南地方法院檢察署檢察官
被      告  丙○○
上列被告因業務過失致死案件，經檢察官提起公訴（99年度偵字
第6019號），被告於準備程序進行中就被訴事實為有罪之陳述，
經本院合議庭裁定由受命法官獨任進行簡式審判程序後，判決如
下：
    主    文
丙○○從事業務之人，因業務上之過失致人於死，處有期徒刑拾
月。
    事    實
一、丙○○以資源回收為業，駕駛自小貨車載運資源回收物品為
    其附隨業務，為從事業務之人。丙○○於民國99年2月5日11
    時35分許，駕駛車牌號碼CH-1208號自用小貨車載運資源回
    收物品，沿臺南縣歸仁鄉○○○路○段231巷由東往西方向
    行駛，途經該路與南北向未命名產業道路之無號誌交岔路口
    時，原應注意汽車行進中駕駛人應注意車前狀況，並隨時採
    取必要之安全措施，且行至未劃標線狹路路段之無號誌交岔
    路口時，同為直行車者，左方車應暫停讓右方車先行，而依
    當時天氣晴、日間有自然光線、道路乾燥無缺陷、無障礙物
    、視距良好等情，並無不能注意之情事，竟疏於注意，貿然
    通過路口，適有郭忠考騎乘車牌號碼9GX-001號重型機車，
    沿該產業道路由北往南方向行駛而至，亦疏未注意車前狀況
    、減速慢行，雙方因有前述之過失而發生碰撞，郭忠考因此
    受有頭部外傷併雙側硬腦膜下及腦出血之傷害，雖經送往臺
    南市立醫院急救，仍於99年2月18日15時5分許不治死亡。丙
    ○○於肇事後，在未有偵查犯罪職務之機關或公務員發覺其
    為犯罪人前，即向前往處理本件道路交通事故，尚不知肇事
    者為何人之臺南縣警察局歸仁分局交通事故處理小組警員供
    承其肇事犯罪，自首並接受裁判。
二、案經郭忠考之配偶甲○○○告訴及臺灣臺南地方法院檢察署
    檢察官據報相驗後自動檢舉偵辦。
    理    由
一、本件係經被告丙○○於準備程序中就被訴之犯罪事實為有罪
    之表示，而經本院裁定以簡式審判程序加以審理，依刑事訴
    訟法第273條之2、第159條第2項之規定，不適用傳聞法則有
    關限制證據能力之相關規定，合先敘明。
二、訊據被告丙○○對於上揭事實坦承不諱，並有臺南縣警察局
    歸仁分局道路交通事故現場圖1紙、道路交通事故調查報告
    表(一)、(二)各1紙、現場及車損照片10張、臺南市立醫院診斷
    證明書、臺南市立醫院法醫參考病歷摘要表各1份在卷可稽
    （見相驗卷第12-14頁、第18、19頁、第29-33頁）。而被害
    人郭忠考因本件車禍致顱內出血不治死亡，亦據臺灣臺南地
    方法院檢察署檢察官督同法醫師相驗屬實，有相驗筆錄、相
    驗屍體證明書、檢驗報告書各1份及相驗照片29幀附卷可憑
    （見相驗卷第35-64頁）。
三、按行車速度，依速限標誌或標線之規定，無速限標誌或標線
    者，於行經無號誌之交岔路口，應減速慢行，作隨時停車之
    準備；又汽車行駛至無號誌之交岔路口，支線道車應暫停讓
    幹線道車先行。未設標誌、標線或號誌劃分幹、支線道者，
    少線道車應暫停讓多線道先行；車道數相同時，轉彎車應暫
    停讓直行車先行；同為直行車或轉彎車者，左方車應暫停讓
    右方車先行，道路交通安全規則第93條第1項第2款及第102
    條第1項第2款分別定有明文。又汽車行駛時，駕駛人應注意
    車前狀況及兩車併行之間隔，並隨時採取必要之安全措施，
    道路交通安全規則第94條第3項亦有規定。被告為考領有普
    通小型車執照之人，自應知悉並於駕車時注意上述道路交通
    安全規則之規定。依附卷之交通事故調查報告表(一)所載，本
    件肇事時為晴天，日間自然光線、柏油路面乾燥無缺陷、視
    距良好、無障礙物，客觀上被告並無不能注意之情事，其竟
    疏未注意及此，貿然駕車通過該路口，而與郭忠考騎乘之機
    車發生碰撞，致使郭忠考人車倒地並受有頭部外傷併顱內出
    血之傷害，經送醫救治後仍於99年2月18日15時5分許不治死
    亡，則被告之駕駛行為顯有過失至明。又本件經送請臺灣省
    臺南區車輛行車事故鑑定委員會鑑定結果，亦認丙○○駕駛
    小貨車，左方車未讓右方車先行，為肇事主因，郭忠考駕駛
    普通重型機車行經無號誌路口，未注意車前狀況，未減速慢
    行，為肇事次因，有該鑑定委員會99年3月18日南鑑字第099
    5900876號函附臺南區990153號鑑定意見書在卷可稽（見相
    驗卷第67頁）。被害人郭忠考係因本件車禍死亡，已如前述
    ，則被害人郭忠考之死亡與被告之過失行為間，即有相當因
    果關係。綜此，本件被告業務過失致人於死之犯行，事證明
    確，應予依法論科。
四、核被告丙○○所為，係犯刑法第276條第2項之業務過失致死
    罪。被告肇事後，在未有偵查犯罪職務之機關或公務員發覺
    其為犯罪人前，即向前往處理本件道路交通事故，尚不知肇
    事者為何人之臺南縣警察局歸仁分局交通事故處理小組警員
    供承其肇事犯罪，進而接受偵訊，此有道路交通事故肇事人
    自首情形紀錄表一紙附卷可稽（見相驗卷第17頁），爰依刑
    法第62條前段之規定減輕其刑。爰審酌被告之品行、生活狀
    況、智識程度（國中畢業）、被告與被害人郭忠考各自之過
    失情節，被告因過失致被害人郭忠考死亡，造成生命喪失而
    無從彌補之憾事，以及被告迄未能與被害人郭忠考之家屬達
    成和解賠償損害，暨被告犯罪後坦承犯行態度尚佳等一切情
    狀，量處如主文所示之刑。
據上論斷，應依刑事訴訟法第273條之1第1項、第299條第1項前
段，刑法第276條第2項、第62條前段，刑法施行法第1條之1，判
決如主文。
本案經檢察官乙○○到庭執行職務。
中    華    民    國    99    年    8     月    6     日
                    刑事第十一庭  法  官  張家瑛
以上正本證明與原本無異。
如不服本判決應於收受本判決後10日內向本院提出上訴書狀，並
應敘述具體理由。其未敘述上訴理由者，應於上訴期間屆滿後20
日內向本院補提理由書狀（均須按他造當事人之人數附繕本）「
切勿逕送上級法院」。
                                  書記官  李淑惠
中    華    民    國    99    年    8     月    9     日
附錄本案論罪科刑法條全文：
中華民國刑法第276條：
因過失致人於死者，處二年以下有期徒刑、拘役或二千元以下罰
金。
從事業務之人，因業務上之過失犯前項之罪者，處五年以下有期
徒刑或拘役，得併科三千元以下罰金。

司法院資訊處製作；財團法人民間司法改革基金會備份。
